臺灣板橋地方法院刑事判決　　　　　　　94年度訴字第2164號
公　訴　人　臺灣板橋地方法院檢察署檢察官
被　　　告　丁○○
　　　　　　　　　　（
指定辯護人　本院公設辯護人戊○○
上列被告因強盜案件，經檢察官提起公訴（九十四年度偵字第一
六００五號），本院判決如下：
    主  文
丁○○連續意圖為自己不法之所有，攜帶兇器，以強暴至使不能
抗拒，而取他人之物，累犯，處有期徒刑柒年肆月。扣案之瑞士
刀壹把沒收。
    事  實
一、丁○○前曾於民國九十一年間，因竊盜罪經本院判處有期徒
    刑三月，如易科罰金以三百元折算一日確定，於九十一年十
    一月十一日易科罰金執行完畢。詎猶不知悔改，竟基於意圖
    為自己不法所有之概括犯意，先於九十四年九月二十三日上
　　午八時十分許，攜帶客觀上足以傷害人之生命、身體，可供
　  兇器使用之瑞士刀一把，進入臺北縣中和市○○路八四號「
 　 萊爾富超商」後，即持上開瑞士刀走進櫃檯內，喝令店員乙○○打開收銀機交付收銀機內之金錢，以此強暴方法，至使
　　乙○○不能抗拒，而依其指示打開收銀機，任憑丁○○取走
　  收銀機內之現金新臺幣（下同）一千零五元（起訴書誤載為
    由乙○○交付，應予更正），丁○○得手後，旋即離去。又
    丁○○承同前強盜之概括犯意，於同日上午八時三十五分許
    ，復攜帶上開客觀上可供兇器使用之瑞士刀一把，進入臺北
　　縣中和市○○路五二五號「全家便利商店」後，即持上開瑞
　  士刀走入櫃檯內，喝令店員丙○○打開收銀機交付收銀機內
    之金錢，以此強暴方法，至使丙○○不能抗拒，而依其指示
　　打開收銀機，惟因收銀機內並無財物，丁○○適見櫃檯下盒
  　子內置有現金，即命丙○○取出，丙○○遂將現金一萬二千
    五百元取出置於櫃檯上，任憑丁○○取走該筆款項，丁○○
    得手後，旋即離去，並花用其中部分款項。嗣經乙○○、丙○○報警處理，經警循線於同日上午十一時許，在臺北縣中
    和市○○路七七巷一弄十一號前查獲丁○○，並在其身上扣
    得其所有供犯罪所用之上開瑞士刀一把及所得部分贓款現金
　　一萬二千零八十元（其中一千零五元發還乙○○，另一萬一
　  千零七十五元發還丙○○）。
二、案經臺北縣政府警察局中和分局報告臺灣板橋地方法院檢察
    署檢察官偵查起訴。
    理  由
一、前揭事實，業據被告丁○○在本院審理時坦承不諱，核與證
    人乙○○、丙○○分別在警詢時及偵查中證述屬實，並經證
    人即查獲本案之員警顏錦坤在偵查中結證在卷。此外，復有
    卷附贓物認領保管單二紙及瑞士刀一把扣案足資佐證。而被
    告在本院審判程序同意以上開證人之證言作為證據，且本院
    審酌上開證人上開證述作成時之情況，並無證據證明力過低
    或違法取得等情形，堪認以證人乙○○、丙○○上開警詢時
    及偵查中之證述為被告本案犯行之證據為適當。是堪認被告
    自白與事實相符。從而，本件事證明確，其前開犯行堪予認
    定，應予依法論科。
二、至被告雖主張因罹有精神疾病，於案發前未服藥，而吸食強
    力膠，對於犯案之過程均沒有印象云云；辯護人亦以：被告
    縱使明知吸食強力膠會幻聽，亦不表示其明知會因幻聽而為
    違法行為，自難論以所謂原因自由行為，被告行為當時之精
    神狀態應已達於精神耗弱之程度等語置辯。惟按，刑法上之
    心神喪失與精神耗弱，應依行為時精神障礙程度之強弱而定
    ，如行為時之精神，對於外界事務全然缺乏知覺理會及判斷
    作用，而無自由決定意思之能力者，為心神喪失，如此項能
    力並非完全喪失，僅較普通人之平均程度顯然減退者，則為
    精神耗弱；又精神是否耗弱，乃屬醫學上精神病料之專門學
    問，非有專門精神病醫學研究之人予以診察鑑定，不足以資
    斷定，最高法院二十六年度渝上字第二三七號、四十七年台
    上字第一二五三號判例意旨可資參照。經查，被告確罹有精
    神病，此業經本院向財團法人天主教耕莘醫院永和分院、亞
    東紀念醫院調閱被告之病歷資料查明屬實；而被告行為時之
    精神狀態，經本院囑託亞東紀念醫院加以鑑定，其鑑定結果
    為：「徐員（指被告）之精神科臨床診斷為『吸入劑引起之
    精神病』、『吸入劑依賴』、『安眠藥物依賴』、『安非他
    命及酒精濫用，目前持續完全緩解』、『憂鬱狀態，疑似適
    應障礙合併憂慮與焦慮情緒，需排除重鬱症』。此次鑑定會
    談過程中，徐員反覆強調精神病症主觀上其自身行為之影響
    ，但整體客觀評估，未見相應之幻覺行為，且其對關鍵問題
    之回答態度防衛，常有前後不一致之情形；心理測驗結果，
    亦顯示徐員在性格上有反社會性格特質，且施測結果與過去
    功能不符，懷疑徐員有誇大自己問題之傾向。根據病歷記載
    ，至少於案發三天前徐員仍有使用吸入劑，依平日徐員使用
    後，會在數天至數週內出現精神病症狀，甚至會因聽幻覺之
    影響下出現違法行為，故不排除案發當日有受聽幻覺干擾之
    可能性，但綜合徐員於會談中之陳述與表現及案發當日之筆
    錄，聽幻覺對徐員之意識及判斷力之影響應未達明顯之程度
    ，且案發當日之強盜行為屬原因自由行為－即徐員在明知使
    用吸入劑可能出現精神病症狀及相應行為，仍故意招致此後
    果－故徐員案發當時之精神狀態，並不適用心神喪失或精神
    耗弱之判定」，此有該醫院九十四年十月二十六日精神鑑定
    報告書一份在卷可稽。從而，本件被告行為時之精神狀態既
    經精神醫學專家予以診察鑑定；且被告自警詢時、偵查中對
    於行為當時所為均能明確陳述，在警詢時並明確供述為購買
    強力膠吸食而為強盜行為；再觀諸被害人丙○○所指稱被告
    放之現金取出之互動情形，是並無任何積極確切之證據，足
    資證明被告為前開行為之際，對於外界事務全然缺乏知覺理
    會及判斷作用，而無自由決定意思之能力，或此項能力雖非
    完全喪失，然較普通人之平均程度顯然減退，達於心神喪失
    或精神耗弱之程度，自無從採為有利於被告之認定，是被告
    尚以前開情詞置辯，不足採信，是堪認被告於前揭強盜行為
    當時，並非處於心神喪失或精神耗弱之狀態。
二、按扣案瑞士刀一把，在客觀上足以對人之生命、身體構成威
    脅，具有危險性，自屬兇器之一種。查被告於前揭時地攜帶
    上開兇器瑞士刀一把強盜二家超商之財物，核其所為，係犯
    刑法第三百三十條第一項之加重強盜罪。又起訴書將起訴法
    條誤繕為同法第三百二十九條第一項，然此業經蒞庭檢察官
    於九十四年十月四日本院訊問時當庭更正，附此敘明。再被
    告先後二次強盜犯行，時間緊接，方法相同，所犯係構成要
    件相同之罪名，顯係基於概括犯意反覆為之，為連續犯，應
    依刑法五十六條之規定論以一罪，並加重其刑。末查，被告
    前曾於九十一年間，因竊盜罪經本院判處有期徒刑三月，如
    易科罰金以三百元折算一日確定，於九十一年十一月十一日
    執行完畢，有臺灣高等法院被告前案紀錄表一份在卷可稽，
    其於有期徒刑執行完畢後，五年以內再犯本件有期徒刑以上
    之罪，為累犯，應依刑法第四十七條規定加重其刑，並遞加
    重之。爰審酌被告正值青年，不思努力工作以維生計，竟因
    欲購買強力膠吸食，而攜帶兇器行搶超商，嚴重危害社會治
    安，所生危害非輕，惟審酌被告強盜所得現金共計一萬三千
    五百零五元，犯罪所得非鉅；且犯罪後亦知坦承犯行，態度
    尚稱良好，已有悔意，兼衡其罹有精神疾病等一切情狀，量
    處如主文所示之刑，以示懲儆。至扣案之瑞士刀一把，係被
    告所有供其犯強盜罪所用之物，業據被告陳明在卷，爰依刑
    法第三十八條第一項第二款規定宣告沒收。
據上論斷，應依刑事訴訟法第二百九十九條第一項前段，刑法第
五十六條、第三百三十條第一項、第四十七條、第三十八條第一
項第二款，判決如主文。
本案經檢察官甲○○到庭執行職務。
中　　華　　民　　國　　94　　年　　12　　月　　15　　日
                  刑事第八庭  審判長法　官  潘翠雪
                                    法　官  楊明佳
                                    法　官  王士珮
以上正本證明與原本無異。
如不服本判決應於送達後10日內向本院提出上訴狀。
　　　                              書記官　程欣怡
中　　華　　民　　國　　94　　年　　12　　月　　15　　日
附錄本案論罪科刑法條全文：
中華民國刑法第三百三十條：
犯強盜罪而有第三百二十一條第一項各款情形之一者，處七年以
上有期徒刑。
前項之未遂犯罰之。
